臺灣臺南地方法院交通事件裁定　　　　 95年度交聲字第750號
移送機關　　交通部公路總局嘉義區監理所臺南監理站
受處分人
即異議人　　昇輝交通股份有限公司
代 表 人　　　戊○○
上列受處分人因違反道路交通管理處罰條例案件，對於交通部公
路總局嘉義區監理所臺南監理站民國95年6月29日所為之裁決處
分（處分案號：嘉監南字第裁74-Z00000000號），聲明異議，本
院裁定如下：
    主  文
異議駁回。
    理  由
一、本件聲明異議意旨略以：丙○○於民國95年4月25日9時20分
    許，駕駛受處分人即異議人昇輝交通股份有限公司所有之牌
    照號碼911-GL號營業大貨車，在國三公路328.2公里南下處
    ，被警逕行舉發「汽車所有人未善盡查證駕駛人丙○○駕駛
    執照資格，〔經查證駕駛人（之駕照）於94、11、09逾審註
    銷〕，允許其駕駛道路致發生違規」，經臺南監理站認係「
    使用註銷之駕駛執照駕駛大型車者（處車主）」，而於95年
    6月29日（即最初裁處時）依94年12月28日修正，95年7月1
    日施行前之道路交通管理處罰條例第21條之1第1項第5款、
    第3項（按臺南監理站漏載第3項）之規定，處異議人罰鍰新
    臺幣6萬元，並吊扣汽車牌照3個月。惟本案據司機甲○○向
    異議人報告說明：95年4月25日上午，911-GL號營業大貨車
    自桃園縣南崁裝載貨物後，其因突覺身體不適無法繼續駕駛
    車輛，為免延誤到貨時間，乃請隨車副手丙○○代為駕駛，
    行往高雄。當車行經國三公路328.2公里處時，巧遇國三第
    八警察隊白河分隊攔檢，丙○○因超速被舉發。查異議人在
    95年4月25日當日所僱用之司機為甲○○並非丙○○，甲○○中途因突發事故，自行更換司機非異議人所能預見與掌控
    ，異議人已善盡督導之責任，依此處罰異議人未善盡管理查
    證之責似有未洽，為此聲明異議。
二、按汽車駕駛人駕駛聯結車、大客車、大貨車，使用註銷之駕
    駛執照駕車者，汽車所有人及駕駛人各處新臺幣4萬元以上8
    萬元以下罰鍰，並當場禁止該汽車駕駛人繼續駕駛及扣留其
    車輛牌照；並吊扣其汽車牌照3個月；汽車所有人如已善盡
    查證駕駛人駕駛執照資格之注意，或縱加以相當之注意而仍
    不免發生違規者，汽車所有人不受本條之處罰，94年12月28
    日修正，95年7月1日施行前之道路交通管理處罰條例第21條
    之1第1項第5款、第3項、第4項分別定有明文。次按行為後
    法律或自治條例有變更者，適用行政機關最初裁處時之法律
    或自治條例。但裁處前之法律或自治條例有利於受處罰者，
    適用最有利於受處罰者之規定，行政罰法第5條定有明文。
    查本件處分係由臺南監理站於95年6月29日為最初裁處時，
    係在道路交通管理處罰條例第21條之1於95年7月1日施行前
    ，自無比較新舊法之問題，即應適用94年12月28日修正，95
    年7月1日施行前之道路交通管理處罰條例第21條之1規定，
    合先說明。
三、經查：
(1)、丙○○於95年4月25日9時20分許，駕駛受處分人即異議人昇
    輝交通股份有限公司所有之牌照號碼911-GL號營業大貨車，
    在國三公路328.2公里南下處，被警逕行舉發「汽車所有人
    未善盡查證駕駛人丙○○駕駛執照資格，〔經查證駕駛人（
    之駕照）於94、11、09逾審註銷〕，允許其駕駛道路致發生
    違規」之事實，有內政部警政署國道公路警察局第八警察隊
    95年5月29日公警局交字第Z00000000號舉發違反道路交通管
    理事件通知單附卷可稽。
(2)、異議人之代表人戊○○於本院95年8月10日調查時陳述：我
    們公司是將車子交由甲○○駕駛，但不知何故竟由丙○○駕
    駛，丙○○是車主僱用的，不是我們公司僱用的，公司有規
    定助手不能駕駛。其於本院95年10月11日調查時陳述：911-
    GL號營業大貨車稅金係由昇輝交通有限公司繳納的，該車是
    靠行的車，車主是張英國與陳庭祥二人，甲○○與丙○○都
    是張英國僱用的，是張英國查丙○○有無駕照的，「他（張
    英國）說丙○○有拿影印的駕照給他看」。並稱其不知甲○○在南崁載貨之後因感冒發燒感覺身體不適沒有辦法駕駛之
    事，因甲○○並未向其提起此事。
(3)、證人丙○○多次經本院依其住址傳訊，均無法送達，惟證人
    甲○○於本院95年8月10日調查時證稱：其是昇輝交通有限
    公司僱用之司機，其是94年1月間到公司擔任司機的，911-G
    L號營業大貨車出發到桃園南崁是由其駕駛，「我們到桃園
    南崁載貨，因我感冒發燒身體不適，所以請丙○○駕駛，他
    之前告訴我說他有駕照，且拿駕照給我看過，公司不知道我
    將車子交給別人駕駛」。並證稱其從公司出發前就感冒了，
    丙○○係擔任助手，幫忙疊貨、裝貨。
(4)、證人即舉發之警員丁○○於本院95年8月10日調查時證稱：
    當時駕駛人丙○○身上沒有帶駕駛執照，我們要他提出，他
    無法提出，後來經我們查詢電腦才知道他沒有駕照，當時甲○○有在車上等語。其於本院96年1月24日調查時證稱：當
    時911-GL營業大貨車除了駕駛人丙○○外，駕駛座旁邊還坐
    有一個人，當時那個人身體外觀看不出有打噴嚏、流鼻水、
    發高燒的狀況，那個人的精神沒有昏昏沉沉的，與一般正常
    人一樣等語。
(5)、證人即舉發之警員乙○○於本院95年8月10日調查時證稱：
    當時甲○○有在車上等語。其於本院96年1月24日調查時證
    稱：本件交通違規是其與同事丁○○共同舉發的，當時除了
    駕駛人丙○○外，駕駛座旁還有坐一個人，總共二位，「我
    記得那人跟我講他身體不舒服，所以請丙○○替他駕駛」，
    其當時看那人並無異狀等語。並證稱那個人（按即甲○○）
    對其說身體不舒服，其記得是肚子方面的問題，其當時看不
    出那個人有打噴嚏、流鼻水或發高燒的症狀等語。
(6)、查甲○○若其確於95年4月25日因感冒發燒身體不適，嚴重
    至必須請丙○○駕駛，則其應會找醫師就診，惟迄今為止，
    其並未能提出因感冒就醫之證明供本院參考。再者，依證人
    即舉發之警員乙○○之證述，甲○○當時係對其說他肚子不
    舒服，然而據證人乙○○、丁○○皆證述當時看不出甲○○
    有何異狀，且看不出甲○○有打噴嚏、流鼻水或發高燒等感
    冒之症狀，足見甲○○證稱其「因感冒發燒身體不適」，所
    以才請丙○○駕駛云云，應係事後飾卸之詞，殊不足採信。
(7)、異議人之代表人戊○○雖謂911-GL號營業大貨車是靠行的車
    ，車主是張英國與陳庭祥二人，丙○○與甲○○與丙○○都
    是靠行之車主張英國僱用的，是張英國檢查丙○○有無駕照
    的云云。惟按營業大貨車之所有權須登記於車行名義下，係
    政府本於管理上之便利與必要性所為之規定，而汽車運輸業
    所稱之「靠行」，係指汽車所有人為達營業之目的，將汽車
    所有權移轉於車行，使成為權利人而為管理行為之謂，應屬
    信託行為一種，車行即為其受託人。依信託行為之本質，在
    信託人關係終止並信託財產（即汽車）經受託人移還前，應
    認受託人為信託財產法律上之所有權人，不得仍謂信託財產
    為信託人所有；又該靠行之車輛，在外觀上既屬經營人所有
    ，第三人無從分辨該車輛是否他人靠行營運，自應認該司機
    係為該經營人服勞務，而使該經營人負僱用人之責任，以保
    護交易之安全及政府管理之目的（參照最高法院72年度台上
    字第3524號、87年度台上字第86號判決）。
(8)、異議人既係上開車輛之登記所有人，對於加入該公司從事貨
    物運輸之靠行者即張英國選任之司機及助手，自應負善盡駕
    駛人駕駛執照資格及監督之相當注意義務。是異議人雖辯稱
    昇輝交通股份有限公司公司在95年4月25日當日所僱用之司
    機為甲○○並非丙○○，甲○○中途因突發事故，自行更換
    司機非公司所能預見與掌控，公司已善盡督導之責任云云。
    按車行應對其所用之司機嚴加約束督導，在未獲得車行同意
    前，不得擅自更換駕駛人駕駛，尤其是無照（包括未領有駕
    駛執照、已註銷駕駛執照... 等種種目前無合法持有駕駛執
    照之情形）駕駛人，若車行所用之司機得在外自行更換由無
    照之駕駛人駕駛，將無異使政府對車行之管理淪為「名存實
    亡」之情形，故此種事由若非有明確之證據足以證明確有發
    生不得已之情形及事證，車行始不受處罰，否則不能認為車
    行「已善盡查證駕駛人駕駛執照資格之注意，或縱加以相當
    之注意而仍不免發生違規」。查依甲○○上開證述，其於94
    年1月間即到昇輝交通有限公司擔任司機，到本案95年4月25
    日發生時，已有1年3月之久，其自應知公司之相關規定，應
    知須領有合格有效之駕駛執照者始能駕駛營業大貨車，且不
    得擅自讓無照之駕駛人駕駛，詎其竟擅自讓已註銷駕駛執照
    之丙○○駕駛，且甲○○與異議人均無法舉證甲○○感冒發
    燒之事實，亦無法證明甲○○感冒發燒至無法駕駛而必須更
    換駕駛人之事實，以及所更換之駕駛人非丙○○不可之事實
    。參以上開證人即舉發之警員丁○○、乙○○之證言，甲○○謂其在南崁載貨之後因感冒發燒感覺身體不適沒有辦法駕
    駛云云，顯係事後飾卸之詞，殊不足採。而依前揭所述，異
    議人在此種情況下，顯然不能認為「已善盡查證駕駛人駕駛
    執照資格之注意，或縱加以相當之注意而仍不免發生違規」
    ，自仍不得免罰。
四、綜上所述，異議人之異議為無理由，應予駁回。
五、據上論斷，應依道路交通管理處罰條例第87條第2項，道路
    交通案件處理辦法第19條，裁定如主文。
中　　華　　民　　國　　96　　年　　3 　　月　　26　　日
　　　　　　　　　　　　　　　交通法庭法　官　林勝利
以上正本證明與原本無異
如不服本裁定應於送達後5日內向本院提出抗告狀
      　　　　　　　　　　　　　書記官　陳金堂
中　　華　　民　　國　　96　　年　　3 　　月　　26　　日
